臺灣新北地方法院刑事判決
110年度審交易字第527號
公  訴  人  臺灣新北地方檢察署檢察官
被      告  張景崴




上列被告因過失傷害案件，經檢察官提起公訴（110年度偵字第1
4486號），被告於本院準備程序進行中，就被訴事實為有罪之陳
述，經本院告知簡式審判程序之旨，並聽取當事人之意見後，裁
定依簡式審判程序審理，判決如下：
　　主　文
張景崴犯汽車駕駛人無駕駛執照駕車過失傷害罪，處有期徒刑參
月，如易科罰金，以新臺幣壹仟元折算壹日。
　　事　實
一、張景崴明知其汽車駕駛執照業經註銷，不得駕車，仍於民國
    109年7月6日15時58分許，駕駛車號000-0000號自用小客車
    ，沿新北市新莊區昌平街往昌隆街方向行駛，行經昌平街與
    昌明街口時，本應注意駕車行經劃有分向限制線之路段，不
    得跨越分向限制線駛入來車之車道，而依當時天候晴，日間
    自然光線，柏油路面乾燥、無缺陷、無障礙物，視距良好等
    情形下，尚無不能注意之情事，竟疏未注意及此，為超越其
    同向右前方由曾錫欽騎乘之車號000-000號普通重型機車，
    貿然跨越該路段之分向限制線駛入對向車道，適曾錫欽騎乘
    機車欲左轉進入昌明街，張景崴所駕駛車輛之右前車頭遂撞
    及曾錫欽所騎乘機車之左側車身，曾錫欽因此人車倒地，受
    有右側第1至8肋骨骨折、右鎖骨骨折、右髂骨骨折等傷害。
    張景崴於肇事後，在犯罪未被有偵查權之機關或公務員發覺
    前，主動向據報前往現場處理之警員表明係肇事者，自首接
    受裁判。
二、案經曾錫欽訴由臺灣新北地方檢察署檢察官偵查起訴。
　　理　由
一、按除被告所犯為死刑、無期徒刑、最輕本刑為3年以上有期
    徒刑之罪或高等法院管轄第一審案件者外，於第一次審判期
    日前之準備程序進行中，被告先就被訴事實為有罪之陳述時
    ，審判長得告知被告簡式審判程序之旨，並聽取當事人、代
    理人、辯護人及輔佐人之意見後，裁定進行簡式審判程序，
    刑事訴訟法第273條之1第1項定有明文。經核本件被告所犯
    係死刑、無期徒刑、最輕本刑為3年以上有期徒刑以外之罪
    ，其於準備程序中就被訴之事實為有罪陳述，經法官告知簡
    式審判程序之旨，並聽取公訴人及被告之意見後，本院爰依
    首揭規定，裁定改依簡式審判程序進行審理，合先敘明。
二、認定犯罪事實所憑之證據及理由： 
　㈠上揭犯罪事實，業據被告張景崴於本院審理時坦承不諱，核
    與證人即告訴人曾錫欽於警詢時、告訴代理人曾鳳民於偵查
    中證述之情節相符，復有衛生福利部臺北醫院診斷證明書、
    道路交通事故現場圖、道路交通事故調查報告表㈠、㈡、道路
    交通事故肇事人自首情形記錄表、新北市○○○○○○○○○道路○○○
    ○○○○○○○○○○路○○○○○○○號查詢汽車駕駛人資料各1份、案發現
    場及車損照片共12張、監視器錄影檔光碟1片、監視器錄影
    畫面擷圖18張（見他卷第13頁、第39頁至第41頁、第44頁至
    第45頁、第47頁至第49頁及證物袋；本院卷第151頁至第159
    頁）附卷可稽，足認被告自白與事實相符，堪予採信。
　㈡按汽車在未劃設慢車道之雙向二車道行駛時，在劃有分向限
    制線之路段，不得駛入來車之車道內，道路交通安全規則第
    97條第1項第2款定有明文。本件被告既曾考領職業小型車駕
    駛執照（見他卷第49頁公路監理電子閘門證號查詢汽車駕駛
    人資料），前開交通規則自為其所應注意。而本件車禍發生
    當時天候晴、日間自然光線、柏油路面乾燥、無缺陷、無障
    礙物，視距良好等情形，有上開道路交通事故調查報告㈠在
    卷可稽，並無不能注意之情事，惟被告竟疏未注意遵守上開
    交通安全規定，為超越同向右前方由告訴人騎乘之機車即貿
    然駕車跨越分向限制線而駛入對向車道，致與欲左轉之告訴
    人發生碰撞，被告之行為自有過失，且被告之過失行為與告
    訴人之傷害結果間顯有相當因果關係甚明。此外，本件經送
    新北市政府車輛行車事故鑑定會為鑑定，亦認被告駕照吊銷
    駕駛自用小客車，違規跨越分向限制線超車，為肇事原因；
    告訴人駕駛普通重型機車，無肇事因素，核與本院採同一見
    解，有新北市政府車輛行車事故鑑定會110年10月27日新北
    車鑑字第0000000號鑑定意見書1份可參（見本院卷第217頁
    至第219頁）。
　㈢綜上，本件事證已臻明確，被告過失傷害之犯行洵堪認定，
    應予依法論科。
三、論罪科刑：
　㈠按汽車駕駛執照為駕駛汽車之許可憑證；汽車駕駛人，有下
    列情形之一者，處新臺幣6千元以上1萬2千元以下罰鍰，並
    當場禁止其駕駛：四、駕駛執照業經吊銷、註銷仍駕駛小型
    車或機車，道路交通安全規則第50條第1項前段、道路交通
    管理處罰條例第21條第1項第4款分別定有明文，足認吊銷或
    註銷駕駛執照後絕對禁止該駕駛人駕車。查被告汽車駕駛執
    照業於107年3月15日註銷，有上開新北市○○○○○○○○○道路○○○
    ○○○○○○○○○○路○○○○○○○號查詢汽車駕駛人資料表在卷可參（
    見他卷第48頁、第49頁），竟仍駕駛汽車上路，自屬無照駕
    駛。次按汽車駕駛人，無駕駛執照駕車、酒醉駕車、吸食毒
    品或迷幻藥駕車、行駛人行道或行經行人穿越道不依規定讓
    行人優先通行，因而致人受傷或死亡，依法應負刑事責任者
    ，加重其刑至2分之1，道路交通管理處罰條例第86條第1項
    定有明文。再按刑法總則之加重，係概括性之規定，所有罪
    名均一體適用；刑法分則之加重，係就犯罪類型變更之個別
    犯罪行為予以加重，成為另一獨立之罪名。道路交通管理處
    罰條例第86條第1項之規定，係就刑法過失致死、過失傷害
    等各罪犯罪類型變更之個別犯罪行為予以加重，而成另一獨
    立之罪名，自屬刑法分則加重之性質（最高法院99年度台非
    字第198號、105年度台上字第1388號判決意旨參照）。本件
    被告於汽車駕駛執照業經註銷後無照駕駛，因而肇事致告訴
    人受傷，應有道路交通管理處罰條例第86條第1項規定適用
    甚明。
　㈡核被告所為，係犯道路交通管理處罰條例第86條第1項、刑法
    第284條前段之汽車駕駛人無駕駛執照駕車過失傷害罪。
　㈢被告無駕駛執照駕車肇事，因而致人受傷，應依道路交通管
    理處罰條例第86條第1項規定，加重其刑。
　㈣本件車禍事故發生後，乃經報案人或勤指中心轉來資料未報
    明肇事人姓名，處理人員前往現場處理時，被告在場並當場
    承認為肇事人，有上開自首情形記錄表在卷可稽（見他卷第
    47頁），堪認被告符合自首之要件，爰依刑法第62條前段規
    定，減輕其刑，並先加後減之。
　㈤爰審酌被告駕車參與道路交通，本應小心謹慎以維自身及他
    人之安全，竟仍於汽車駕駛執照遭註銷後駕車上路，且貿然
    跨越分向限制線逆向行駛，致與告訴人騎乘之機車發生碰撞
    ，造成告訴人身體及精神上之痛苦，所為應予非難，兼衡被
    告本件過失程度、告訴人所受傷害非輕、被告犯後於本院審
    理時坦承犯行惟未能與告訴人達成和解之態度，及高職畢業
    之智識程度，自陳現為臨時工、離婚、須扶養殘障之父母及
    5歲幼女、經濟狀況不佳之生活情形（見被告個人戶籍資料
    、本院卷第350頁至第351頁）等一切情狀，量處如主文所示
    之刑，並諭知易科罰金之折算標準。
據上論斷，應依刑事訴訟法第273條之1第1項、第299條第1項前
段，判決如主文。
本案經檢察官黃彥琿提起公訴，檢察官徐綱廷、林亭妤到庭執行
職務。
中　　華　　民　　國　 111　　年　　 3　　月　　 4　　日
　　　　　　　　　刑事第二十三庭　法　官　藍海凝
上列正本證明與原本無異。
如不服本判決，應於判決送達後20日內敘明上訴理由，向本院提
出上訴狀 (應附繕本) ，上訴於臺灣高等法院。其未敘述上訴理
由者，應於上訴期間屆滿後20日內向本院補提理由書「切勿逕送
上級法院」。
　　　　　　　　　　　　　　　　　書記官　羅婉嘉
中　　華　　民　　國　 111　　年　　 3　　月　　 4　　日
附錄本案論罪科刑法條全文：
道路交通管理處罰條例第86條
汽車駕駛人，無駕駛執照駕車、酒醉駕車、吸食毒品或迷幻藥駕
車、行駛人行道或行經行人穿越道不依規定讓行人優先通行，因
而致人受傷或死亡，依法應負刑事責任者，加重其刑至二分之一
。
汽車駕駛人，在快車道依規定駕車行駛，因行人或慢車不依規定
，擅自進入快車道，而致人受傷或死亡，依法應負刑事責任者，
減輕其刑。
中華民國刑法第284條
因過失傷害人者，處1年以下有期徒刑、拘役或10萬元以下罰金
；致重傷者，處3年以下有期徒刑、拘役或30萬元以下罰金。